臺灣臺北地方法院刑事判決　　　　　　　　　　　　九十一年度訴緝字第一三五號
　　公　訴　人　臺灣臺北地方法院檢察署檢察官
　　被　　　告　乙○○
　　指定辯護人　甲○
右列被告因違反毒品危害防制條例案件，經檢察官提起公訴（八十九年度偵字第一六
三六七號），甲○判決如左：
    主  文
乙○○共同持有第二級毒品，累犯，處有期徒刑壹年捌月，安非他命壹包（淨重貳拾
伍點壹貳公克）沒收銷燬。
    事  實
乙○○於八十六年間，因竊盜案件經法院判處有期徒刑三月確定，於民國八十七年二
月十三日執行完畢。復於八十七年十月十日下午，受已滿十八歲綽號「寶寶」之人寄
託第二級毒品安非他命一包，因而共同持有，藏置於台北市○○路○段一三五號四樓
四○八室。同日（起訴書誤載八十八年十月十日）晚間七時五十五分左右，在該處為
警查獲，扣押前述毒品安非他命一包（驗餘淨重二十五點一二公克）。
    理  由
一認定犯罪事實所憑之證據及理由：
  (一)被告在甲○八十八年度訴字八○五號違反毒品危害防制條例審理時，對於扣案毒
    品之來源，一再供承係綽號「寶寶」之友人於八十七年十月十日下午攜至查獲地
    點寄藏（見上述甲○另案卷宗第九十一頁背面、第一一四頁背面、第一七○頁背
    面），並坦承本案寄藏毒品之地點為其承租，平日由其一人居住使用（同上卷第
    一七二頁背面）。
  (二)前述自白，與下列補強證據互核相符，堪信其與事實相符：
    1.本案毒品於查獲當時，藏置於被告房中床緣邊，業據證人即執行查察之警員彭
      文芳於前述甲○另案調查中指證明確（同上卷第六十一頁）。
    2.證人彭淑惠於前述另案審理時，亦證實被告並曾向其表示扣案毒品為朋友寄放
      、現場房間為被告之住處（同上卷第一一六頁背面、第一一七頁）。
    3.扣案毒品之成分，經法務部調查局鑑驗結果，確係安非他命，有卷附0000
      0000號檢驗通知書在卷可憑。
  (三)被告於前述犯罪時日，雖經同時查獲涉有施用毒品犯行，並扣得另供施用之其他
    少量安非他命（詳如後述），但本案受「寶寶」寄藏之一大包安非他命（驗餘淨
    重二十五點一二公克），據其於審理中堅稱備供自己施用，且堅稱此部分毒品與
    另涉施用犯行並無關連（甲○九十一年八月十五日審判筆錄第二頁），足認確係
    在施用行為之外另行起意單純持有。
二對於被告辯解之判斷：
  (一)被告在本案偵審中翻供，否認持有前述毒品，辯稱：本案查扣之毒品一大包，乃
    係蔡文章單獨持有，案發當日下午四時左右臨時攜來遺留屋內，查獲地點亦係應
    蔡文章要求而承租云云（甲○九十一年一月二十九日訊問筆錄第三頁、同年八月
    十五日審判筆錄第二頁）。
  (二)前項辯解，依據下列查證結果，認無可採：
    1.蔡文章在甲○前述另案偵審中，始終堅詞否認持有扣案毒品。
    2.被告在甲○前述另案所供受「寶寶」寄藏毒品之自白，已與其他旁證互核無誤
      ，有如前述。其在本案審理時翻異改稱「是蔡文章要我這樣說的，是有寶寶這
      個人，但那東西不是寶寶的」，並諉稱依蔡文章指示承租房屋，均未提出確實
      之反證以供調查。經比較先後供述與其他事證相互結合運用程度，認為事後片
      面所辯無何可信之旁證以資擔保，不能推翻前述業已互核相符之積極證據。
    3.依據前述彭文芳之證言，本案毒品查獲當時藏置於床緣隱密處所，顯然亦與被
      告所謂他人臨時攜來遺留之情況不符，益見所辯不足採信。
三論罪科刑之理由：
  (一)被告所為，觸犯毒品危害防制條例第十一條第二項之持有第二級毒品罪。其因受
    託寄藏而與已滿十八歲之「寶寶」共同管領查獲之毒品，互有犯意聯絡及行為分
    擔，為共同正犯。至其在前述甲○另案偵審中，雖曾供稱蔡文章亦為共犯之一，
    但為蔡文章所堅決否認，迭經第一、二審詳為查證，均認此部分所為不利於蔡文
    章之供述為不能證明，本案偵審中亦未發見其他足可證明蔡文章確曾參與持有系
    爭毒品之積極事證，應認持有該毒品者僅為被告及「寶寶」二人，併予指明。
  (二)檢察官就此部分犯罪事實，雖依毒品危害防制條例第五條第二項意圖販賣而持有
    第二級毒品訴請處斷（審判中補稱併涉幫助意圖販賣而持有第二級毒品罪嫌），
    ，惟查：毒品危害防制條例規定之意圖販賣而持有毒品罪，須行為人就其持有之
    毒品，具有販賣之意圖，始足構成（參考最高法院九十一年度台上字二五四六號
    判決）；又刑法上所謂幫助他人犯罪，係指就他人之犯罪加以助力，使其易於實
    施之積極或消極行為而言（參考最高法院二十四年上字三二七九判例），關於販
    賣之意圖，抑或幫助他人販賣毒品之意思，皆屬主觀犯罪成立要件，在訴訟上皆
    應依積極證據而為嚴格之證明。前述毒品雖於被告持有狀態下所查獲，但違禁物
    持有之狀態，並非必可推知持有之原因，依通常生活經驗，可能為單純持有或寄
    藏之靜態行為，客觀上亦非必然對於他人提供便於積極遂行其他犯罪目的之助力
    。茍無確切事證，甚難僅因單純持有毒品而率行臆測行為人係出於販賣或幫助販
    賣之主觀犯意。綜觀檢察官起訴所憑事證，僅證人蔡文章供稱曾向被告購買另批
    毒品（此部分供述經查認為不能證實，詳述如後），其他證人彭淑惠、吳文芳均
    未指證被告販毒。公訴人雖主張根據扣案物品查獲時之狀態可以推知確係意圖販
    賣云云，但毒品為違禁物，被告既係受託寄藏，對於扣案毒品加以慎密保管，原
    屬無違情理之常，不得逕憑主觀見解臆測必係圖為販賣。而在受託寄藏者之立場
    ，無論受寄毒品數量如何，皆不影響於代人管領之行為本質，既非出於為己支配
    運用之目的，自亦不得徒憑查獲毒品數量之多寡，任意推斷其意在販售營利。至
    於電子磅秤、塑膠裝袋等物雖非不可用以稱量分裝毒品，但在通常生活經驗上究
    非別無其他用途，況且縱使用以分裝毒品，客觀上亦無從排除析量逐次自行施用
    之合理可能，檢察官執是推測應係意圖販賣，亦不足取。既乏足可認定被告主觀
    上確有自為或幫助販賣意圖之積極證據，應認本案犯行止於單純持有，起訴法條
    應予變更。
  (三)依據卷附臺灣高等法院全國前案紀錄表所示，被告前因竊盜案件，經法院判處有
    期徒刑三月確定，並於八十七年二月十三日執行完畢。其受有期徒刑執行完畢，
    五年以內再犯本案有期徒刑之罪，為累犯，依法加重其刑。
  (四)審酌被告為他人寄藏毒品為數非少，干犯禁政情節不輕，犯罪後逃匿通緝規避審
    判，且無具體悔過認錯表現，難認態度良好，又自八十六年起屢犯竊盜及毒品案
    件品行欠佳，允宜依法定刑範圍酌情重懲，及其僅具國民中學教育程度、家有年
    邁老父親待其照料等一切情狀，認宜量處如主文所示之刑。
  (五)扣案受託寄藏之安非他命一大包（驗餘淨重二十五點一二公克），依毒品危害防
    制條例第十一條第二項規定為禁止持有之違禁物，依同法第十八條第一項規定應
    予沒收銷燬。至於同時扣案之毒品一小包（驗餘淨重零點五一公克），據被告供
    明備供自己施用（甲○九十一年一月二十九日訊問筆錄第二頁），既不能證明同
    為本案共犯單純持有罪名之標的，應由檢察官另行聲請單獨宣告沒收 (起訴書並
    未載明求予沒收）。扣案電子磅秤一台及分裝袋二十九個，不能證明係供被告犯
    罪所用或供犯罪預備之物，亦無從宣告沒收，附此指明。
四對於其他公訴事實之判斷
  (一)公訴要旨：
    檢察官起訴另指被告於八十七年十月九日某時，收受蔡文章交付之毒品價金新台
    幣（下同）四萬元，並於翌日下午某時電告蔡文章前往上述查獲地址取貨，交付
    安非他命三十七點四二公克，涉有販賣第二級毒品罪嫌；又於本案查獲當時，經
    警同時扣得意圖販賣而另持有第二級毒品安非他命一小包（驗餘淨重零點五一公
    克）。認為此部分持有行為與前述共同持有大包毒品犯行皆屬意圖販賣，並復為
    被訴販賣毒品部分所吸收，請求俱予論以一罪。
  (二)甲○之判斷：
    1.認定犯罪事實所憑之證據，無論其為直接證據或間接證據，其為訴訟上之證明
      ，均須達於通常一般之人不致有所懷疑而得確信其為真實之程度，始得據為有
      罪之認定之基礎。關於毒品危害防制條例之販賣毒品罪，必須行為人主觀上有
      營利為目的之意思，客觀上又有販入或賣出或二者兼而有之行為為其構成要件
      。行為人主觀上是否具有營取利益之意思，既為犯罪構成要件，自應依積極證
      據認定之，始稱適法（參考最高法院八十三年台上字五二三七號判決意旨）。
    2.公訴人指被告涉嫌販賣第二級毒品，無非僅以證人蔡文章之陳述，及自蔡文章
      身上扣得安非他命三十七點四二公克，為其證明方法，惟查：
      (1)被告堅詞否認向蔡文章販毒，辯稱未曾於八十七年十月九日收受蔡文章所交
        予之四萬元，隔日亦未對其交付第二級毒品安非他命三十七點四二公克。
      (2)共同被告所為不利於己之供述，須經調查其他必要之證據足認確與事實相符
        者，始得採為認定其他共同被告犯罪事實之基礎（參照最高法院三十一年上
        字第二四二三號判例）。證人蔡文章在甲○前述另案中，與被告乙○○同因
        涉嫌犯罪而受偵審，彼此居於共同被告地位而互指他方涉嫌販毒，依據上述
        說明，固不得僅憑蔡文章片面所供而遽為對於被告不利之認定。蔡文章被訴
        販賣毒品部分，嗣後雖經法院認為不能證明犯罪，並已判決確定，但其與被
        告在訴訟上利害關係自始相互對立，縱使在本案偵審中針對同一待證事項重
        複訊問，客觀上仍然無從期待可為毫無偏頗之證述，是其證言本身尚不具獨
        立之證據價值，仍須其他證據以為補強，不因其未於本案一同被訴而有異。
        至其為警逮捕當時隨身攜有安非他命之事實，並不足以憑為推認毒品來源之
        依據，對其所為向被告買受毒品之供述，自亦不生任何補強證明之效果。被
        告既否認曾向蔡文章販賣毒品，綜觀全卷資料，復未發現其他得以補強蔡文
        章前述證言真實性之具體事證存在，尚難僅憑該證人片面所述遽認被告確有
        販賣第二級毒品安非他命之犯行。
    3.至於檢察官起訴被告涉嫌意圖販賣而持有另一小包安非他命部分，經查本案並
      無積極證據足可證明被告具有販賣毒品之意圖，已如前述，扣案二包安非他命
      之中，亦僅關於「寶寶」寄藏之一大包部分可得證明成立持有罪名，餘一小包
      則屬被告備供自行施用之毒品。被告另涉施用毒品之行為 (此部分另經依法強
      治戒治並由檢察官處分不起訴在案），與本案檢察官起訴意圖販賣而持有毒品
      之罪名基本事實尚非同一，自非本案起訴效力所及，甲○除僅判斷此部分是否
      構成檢察官所訴意圖販賣而持有毒品罪名之外，無須進而就其施用毒品行為予
      以論斷。
    4.以上事實，雖不能證明成立檢察官所指犯罪，但公訴意旨既依吸收關係求與前
      述共同持有毒品犯行論以實質上一罪（甲○九十一年八月十五日審判筆錄第三
      頁），根據審判不可分之原則，俱不另予諭知無罪。
五適用之法律：
  (一)刑事訴訟法第二百九十九條第一項前段，三百條。
  (二)毒品危害防制條例第十一條第二項，第十八條第一項前段。
  (三)刑法第十一條前段，第二十八條，第四十七條。
中    華    民    國      九十一      年      八      月      三十      日
                                       法  官  林  勤  綱
右為正本係照原本作成
如不服本判決，應於判決送達後十日內，向甲○提出上訴狀。
                                       書記官  許  博  為
中    華    民    國      九十一      年      八      月      三十      日
附錄本案論罪科法條全文：
毒品危害防制條例第十一條第二項
持有第二級毒品者，處二年以下有期徒刑、拘役或新台幣三萬元以下罰金。
